---
title: "Kaugeim punkt teedest - andmete ettevalmistus"
output: html_notebook
---

Valmista ette andmed, et leida Eestis punktid, millest on sõidutee kõige kaugemal.

```{r setup}
library(osrmr)
library(sf)
library(tidyverse)
library(mapview)
# library(rmapshaper)
library(osmdata)
library(leaflet)
library(dbscan)


# Eesti projektsiooni kirjeldus, mis on vajalik andmete kaardile kandmiseks
eesti_proj4 <- "+proj=lcc +lat_1=59.33333333333334 +lat_2=58 +lat_0=57.51755393055556 +lon_0=24 +x_0=500000 +y_0=6375000 +ellps=GRS80 +towgs84=0,0,0,0,0,0,0 +units=m +no_defs"

# Eesti kaardivõrgustik 2 km2 ruutudega Maaameti kodulehelt. Selle abil saab pärida random punkte Eestis ja siis vastavatesse ruutudesse sisse zoomida.
kaardivorgustik_raw <- st_read("data/kaardivorgustik/epk2T.shp")

# Eesti maakondade piiride kaart Maaameti kodulehelt.
# Selle abil saab piirata Eesti mandriosast väljas olevaid kaardiruute
maakonnad_raw <- st_read("data/maakonnad/maakond_20180501.shp")
```

Lihtsustamine on välja kommenteeritud kuna ma ei installinud ajutisse AWS serverisse rmapshaper paketti, mis on vajalik lihtsustatud kaardi tekitamiseks.
```{r}
# # lihtsusta eesti maakondade piiri kaart
# # ms_simplify on parem kui st_simplify, kuna see täidab paremini polügonide vahelised tühimikud ära
# # vt siit: https://geocompr.robinlovelace.net/transform.html#simplification
# maakonnad_simp_raw = ms_simplify(maakonnad_raw,
#                              keep = 0.01,  # mitu % punktidest jääb alles
#                              keep_shapes = TRUE)
# 
# mapview(maakonnad_simp_raw)
```

Salvesta lihtsustatud maakondade piirid
```{r}
# saveRDS(maakonnad_simp_raw, file = "data/maakonnad_simp.RDS")
```

Lae lihtsustatud maakondade piirid
```{r}
maakonnad_simp_raw <- readRDS("data/maakonnad_simp.RDS")
```

Jäta maakondade piiridest välja väiksed saared.
See on vajalik, et mitte tuvastada teest kaugete punktidena saartel asuvaid kohti.
```{r}
# eraldia multipolygon eraldi polygon-ideks, st iga polügon on eraldi rida tabelis 
maakonnad_polygon_raw <- st_cast(maakonnad_simp_raw, "POLYGON") 

# iga polügoni suurus m2
maakonnad_polygon_m2 <- st_area(maakonnad_polygon_raw)

# jäta alles ainult üle 1000km2 polügonid
maakonnad_simp <- maakonnad_polygon_raw %>% 
  mutate(ala_km2 = round(as.numeric(maakonnad_polygon_m2) / 1000000, 1)) %>% 
  filter(ala_km2 > 1000)

mapview(maakonnad_simp)
```


Prindi random 100 ruutu Eesti kaardivõrgustikult
```{r}
set.seed(100)

kaardivorgustik_raw %>% 
  sample_n(100) %>% 
  mapview()
```

Funktsioon, mis lisab lat ja lon koordinaadid sf objeltil eraldfi vergudesse
```{r}
sfc_as_cols <- function(x, names = c("x","y")) {
  stopifnot(inherits(x,"sf") && inherits(sf::st_geometry(x),"sfc_POINT"))
  ret <- sf::st_coordinates(x)
  ret <- tibble::as_tibble(ret)
  stopifnot(length(names) == ncol(ret))
  x <- x[ , !names(x) %in% names]
  ret <- setNames(ret,names)
  dplyr::bind_cols(x,ret)
}
```

Leia kaardivõrgustiku ruutude keskpunktid ja kanna need kaardile.
Nende põhjal hakkan leidma lähimate teede kauguseid.
```{r}
kaardivorgustik_centroid <- kaardivorgustik_raw %>% 
  # sample_n(100) %>%
  st_centroid() %>%  # leia ruudu keskpunkt
  st_transform(crs = 4326) %>%  # muuda projektsioon
  sfc_as_cols() %>%  # lisa veerud lat ja lon koordinaatidega
  st_transform(crs = st_crs(kaardivorgustik_raw))  # muuda projektsioon algseks tagasi

set.seed(100)  
mapview(sample_n(kaardivorgustik_centroid, 1000), canvas = TRUE)
```

Jäta alles ainult need kaardiruutude keskmised punktid, mis asuvad mandril või suurematel saartel.
```{r}
centroid_mandril <- st_intersection(kaardivorgustik_centroid, maakonnad_simp)

set.seed(100)
mapview(sample_n(centroid_mandril, 1000))
```


Funktsioon, mis leiab läbi osrmr API valitud lat ja lon koordinaatidele lähima tee koordinaadid ja lisab need 
```{r}
leia_lahima_tee_koord <- function(x, y){
  # tee paus, et API-t mitte üle koormata
  Sys.sleep(runif(n = 1, min = 1, max = 3))
  
  osrmr::nearest(x, y, api_version = 5, localhost = FALSE) %>% 
    mutate(punkti_lng = y, 
           punkti_lat = x) %>% 
    rename(tee_lat = lat,
           tee_lng = lng)
}

# anna NULL väärtus, kui tuleb viga
leia_lahima_tee_koord_possibly <- possibly(leia_lahima_tee_koord, NULL)
```

Päri kõigi ruutude keskpunkti kohta lähima tee koordinaadid
Selleks kasutatud OSRM avalik API ei oli üsna tihti kättesaadav, seetõttu on mõistlik töö ära teha lokaalse OSRM serveri peal
```{r}
# punktid_lahima_tee_koordinaatidega_raw <- map2_df(centroid_mandril$y, 
#                                                   centroid_mandril$x, 
#                                                   leia_lahima_tee_koord_possibly)
# 
# punktid_lahima_tee_koordinaatidega_raw
```

Salvesta toorandmed kõigi ruutude keskpunkti lähima tee koordinaatidega.
```{r}
# saveRDS(punktid_lahima_tee_koordinaatidega_raw, file = "data/punktid_lahima_tee_koordinaatidega.RDS")
```

Lae toorandmed kõigi ruutude keskpunkti lähima tee koordinaatidega.
```{r}
punktid_lahima_tee_koordinaatidega_raw <- readRDS(file = "data/punktid_lahima_tee_koordinaatidega.RDS")
```

Jäta alles ainult need lähima tee koordinaadid, mis asuvad mandril või suurematel saartel.
Välistatud on kõik väiksemad saared.
```{r}
punktid_lahima_tee_koordinaatidega_raw <- st_intersection(punktid_lahima_tee_koordinaatidega_raw %>% 
                                                            st_as_sf(coords = c("punkti_lng", "punkti_lat"),
                                                                     crs = 4326, remove = FALSE) %>% 
                                                            st_transform(crs = st_crs(maakonnad_simp)), 
                                                          maakonnad_simp) %>% 
  as.tibble() %>% 
  select(tee_lat, tee_lng, punkti_lng, punkti_lat)
```


Tee kaks eraldi SF objekti kõigi ruutude keskpunktidega ja igale punktile vastava tee koordinaatidega.
```{r}
ruutude_centroid_sf <- punktid_lahima_tee_koordinaatidega_raw %>%
  st_as_sf(coords = c("punkti_lng", "punkti_lat"), 
           crs = 4326, remove = FALSE) %>% 
  st_transform(crs = st_crs(maakonnad_simp))

ruutude_lahim_tee_sf <- punktid_lahima_tee_koordinaatidega_raw %>%
  st_as_sf(coords = c("tee_lng", "tee_lat"), 
           crs = 4326, remove = FALSE) %>% 
  st_transform(crs = st_crs(maakonnad_simp))
```


Arvuta vahemaa (meetrites) kaardivõrgustiku ruutude keskpunktide ja lähimate teede vahel linnulennult.
```{r}
punkti_tee_vahemaa <- st_distance(ruutude_lahim_tee_sf, 
                                  ruutude_centroid_sf, 
                                  by_element = TRUE)
```

Lisa punkti sf objektile vahemaa meetrites lähimast teest.
```{r}
centroidi_kaugus_teest <- ruutude_centroid_sf %>% 
  mutate(kaugus_lahimast_teest = round(punkti_tee_vahemaa, 0))

centroidi_kaugus_teest
```

Vaata kaardil top 200 punkti, millest tee on kõige kaugemal.
```{r}
centroidi_kaugus_teest %>% 
  arrange(desc(kaugus_lahimast_teest)) %>% 
  head(200) %>% 
  mapview()
```

Leia top 1000 punkti, mis on teest kõige kaugemal. Seejärel klasterda need punktid, et tuvastada grupid, kus need punktid paiknevad. Igast grupist saan siis omakorda leida kõige kaugema punkti.
```{r}
kaugus_clust <- centroidi_kaugus_teest %>% 
  arrange(desc(kaugus_lahimast_teest)) %>% 
  head(1000) %>% 
  as.data.frame() %>% 
  select(punkti_lng, punkti_lat) %>% 
  hdbscan(minPts = 5)
```


Grupeeri varem leitud klastrid kokku ja leia igast klastrist kõige kaugem punkt teedest.
```{r}
top_kaugemad_teed <- centroidi_kaugus_teest %>% 
  arrange(desc(kaugus_lahimast_teest)) %>% 
  head(1000) %>% 
  mutate(cluster = kaugus_clust$cluster) %>%  # lisa klastri number (0 on ilma klastrita)
  arrange(cluster, desc(kaugus_lahimast_teest)) %>% 
  # anna 0 tunnusega klastritele unikaalsed nimed, et neid omavahel kokku ei klasterdaks
  mutate(index = ifelse(cluster == 0, str_c(0, row_number(), sep = "_"), cluster)) %>% 
  group_by(index) %>% 
  filter(kaugus_lahimast_teest == max(kaugus_lahimast_teest)) %>% 
  ungroup() %>% 
  arrange(desc(kaugus_lahimast_teest))

mapview(head(top_kaugemad_teed, 20), zcol = "index")
```

Kanna kaardile top 15 teest kõige kaugemat kaardivõrgustiku keskpunkti koos tee kaugus raadiuse ringiga.
```{r}
top_kaugemad_teed %>% 
  head(15) %>% 
  st_transform(crs = 4326) %>% 
  leaflet() %>% 
  addTiles() %>% 
  addCircles(radius = ~kaugus_lahimast_teest) %>%
  addCircles(color = "red")
```

```{r}
top_kaugemad_teed
```


Leia top n kaugeima ruudu numbrid, et nendesse ruutudesse sisse zoomida
```{r}
top_kaugeima_ruudu_nr <- centroid_mandril %>% 
  as.tibble() %>% 
  inner_join(top_kaugemad_teed %>% 
              as.tibble() %>% 
              select(punkti_lng, punkti_lat, kaugus_lahimast_teest),
            by = c("x" = "punkti_lng", "y" = "punkti_lat")) %>% 
  pull(NR)
```

Leia kõige kaugemate kaardivõrgustiku keskpunktide kaardiruudud, et need järgmises sammus omakorda tükkideks jagada.
```{r}
top_n_ruutu <- kaardivorgustik_raw %>% 
  filter(NR %in% top_kaugeima_ruudu_nr) 
```

Funktsioon, mis leiab lokaalselt läbi osrmr valitud lat ja lon koordinaatidele lähima tee koordinaadid ja lisab need 
```{r}
leia_lahima_tee_koord_local <- function(x, y){
  osrmr::nearest(x, y, api_version = 5, localhost = TRUE) %>% 
    mutate(punkti_lng = y, 
           punkti_lat = x) %>% 
    rename(tee_lat = lat,
           tee_lng = lng)
}

# anna NULL väärtus, kui tuleb viga
leia_lahima_tee_koord_local_possibly <- possibly(leia_lahima_tee_koord_local, NULL)
```

Funktsioon, mis jagab iga kaardivõrgustiku ruudu omakorda 5x5 ruuduks ja leiab nendest omakorda kõige kaugema punkti.
```{r}
leia_kaugeim_punkt <- function(x){
  
  # jaga iga kaardiruudustik omakorda 5x5 ruuduks ja leia nende keskpunktid
  ruudu_jagatud_centroid_sf <- st_make_grid(top_n_ruutu[x, ], n = 5) %>% 
    st_centroid() 
  
  # muuda sf objeks lat lon koordinaatide data frameks, mille peal leida lähimad teed
  ruudu_jagatud_koordinaadid <- ruudu_jagatud_centroid_sf %>% 
    st_transform(crs = 4326) %>%
    st_coordinates() %>% 
    as.tibble() 
  
  # leia igale punktile vastavad lähima tee koordinaadid sf objektina
  lahima_tee_koordinaadid <- map2_df(ruudu_jagatud_koordinaadid$Y, 
                                  ruudu_jagatud_koordinaadid$X, 
                                  leia_lahima_tee_koord_local_possibly) %>% 
    st_as_sf(coords = c("tee_lng", "tee_lat"), crs = 4326) %>% 
    st_transform(crs = st_crs(maakonnad_simp))
  
  # arvuta punkti ja lahima tee vaheline linnulennuline kaugus
  punkti_tee_vahemaa_ruudus <- st_distance(lahima_tee_koordinaadid, 
                                           ruudu_jagatud_centroid_sf, 
                                           by_element = TRUE)
  
  # jäta alles kõige kaugema punkti koordinaadid
  kaugeim_punkt <- ruudu_jagatud_koordinaadid %>% 
    mutate(punkti_kaugus_teest = punkti_tee_vahemaa_ruudus) %>% 
    top_n(1, punkti_kaugus_teest)
  
  return(kaugeim_punkt)
}
```


Seadista lokaalne OSRM server tööle
```{r}
Sys.setenv("OSRM_PATH" = "osrm-backend/")

# Käivita terminalist osrmr MLD algoritm:
# osrm-routed --algorithm=MLD estonia-latest.osrm 
```

Leia igast 2km2 kaardivõrgustiku ruudust teest kõige kaugem punkt
```{r}
kaugeimad_punktid <- map_df(seq(1, nrow(top_n_ruutu)), leia_kaugeim_punkt) %>% 
  st_as_sf(coords = c("X", "Y"), crs = 4326, remove = FALSE)


leaflet(kaugeimad_punktid %>% 
          mutate(label = as.numeric(punkti_kaugus_teest))) %>% 
  addTiles() %>% 
  addCircles(radius = ~punkti_kaugus_teest) %>%
  addCircles(color = "red")
```

Sulge OSRM server
```{r}
quit_server()
```


Vaata ühel kaardil maakonna piire ja kaugeimaid punkt teedest
```{r}
mapview(list(kaugeimad_punktid %>% 
          st_transform(crs = st_crs(maakonnad_simp)), maakonnad_simp))
```


Salvesta top n punkti, mis on teedest kõige kaugemal
```{r}
saveRDS(kaugeimad_punktid, file = "data/kaugeimad_punktid.RDS")
```