---
title: "Visualiseeri perifeeriad"
output: html_notebook
---

Visualiseeri ca 50 punkti Eestis, mis asuvad teedest kõige kaugemal.

```{r setup}
library(sf)
library(tidyverse)
library(leaflet)
library(mapview)
library(htmlwidgets)


# Eesti projektsiooni kirjeldus, mis on vajalik andmete kaardile kandmiseks
eesti_proj4 <- "+proj=lcc +lat_1=59.33333333333334 +lat_2=58 +lat_0=57.51755393055556 +lon_0=24 +x_0=500000 +y_0=6375000 +ellps=GRS80 +towgs84=0,0,0,0,0,0,0 +units=m +no_defs"

# lae punktide koordinaadid, mis asuvad teedets kõige kaugemal
kaugeimad_punktid_raw <- readRDS("data/kaugeimad_punktid.RDS")

# lae Eesti vesikonna (järved, jõed, märgalad) polügonid
# kasutan, et tuvastada, kui palju perifeerseid punkte asub rabas
# shp file on pärid lehelt http://download.geofabrik.de/europe/estonia.html
vesi_sf_raw <- st_read("data/water/gis.osm_water_a_free_1.shp")
```

top 15 kaardil
```{r}
kaugeimad_punktid_raw %>% 
  arrange(desc(punkti_kaugus_teest)) %>% 
  head(15) %>% 
  mapview()
```

Töötle vesikonna sf objekti ainult märgaladeks
```{r}
margalad_sf <- vesi_sf_raw %>% 
  filter(fclass == "wetland") %>% 
  st_transform(crs = eesti_proj4) %>% 
  # arvuta märgala suurus km2
  mutate(ala_km2 = as.numeric(round(st_area(.) / 1000000, 1))) %>% 
  distinct(osm_id, .keep_all = TRUE) %>% 
  select(osm_id, name, ala_km2, geometry)

margalad_sf
```

Koosta iga punkti ümber buffer, mis on nii suur kui kaugel temast on lähim tee
```{r}
# punktid eesti projektsiooniga
kaugeimad_punktid_est_proj <- kaugeimad_punktid_raw %>% 
  st_transform(crs = eesti_proj4) %>% 
  arrange(desc(punkti_kaugus_teest)) %>% 
  head(20)

# funktsioon, mis teeb rida haaval valitud distantsiga buffri
tee_buffer <- function(x, y){
  valitud_rida <- kaugeimad_punktid_est_proj[x,]
  
  st_buffer(valitud_rida, dist = y)
}

# tee kõigi punktide kohta buffer, mis on sama suur kui kaugus lähimast teest
kaugeimad_punktid_buffer_raw <- map2(seq(1, nrow(kaugeimad_punktid_est_proj)), 
                                     kaugeimad_punktid_est_proj$punkti_kaugus_teest,
                                     tee_buffer)

# muuda list üheks sf objektiks kokku
kaugeimad_punktid_buffer <- reduce(kaugeimad_punktid_buffer_raw, rbind)

mapview(kaugeimad_punktid_buffer)
```


Leia, millised rabad ristuvad iga punkti buffriga
```{r}
punktid_rabas <- st_intersection(kaugeimad_punktid_buffer, margalad_sf) %>% 
  as.data.frame() %>% 
  select(raba_osm_id = osm_id, X, Y, raba_nimi = name, ala_km2) %>% 
  distinct(raba_osm_id)
```

Filtreeri välja ainult need rabad, mis langevad op 20 puntki buffri sisse.
```{r}
rabad <- margalad_sf %>% 
  inner_join(punktid_rabas, by = c("osm_id" = "raba_osm_id")) %>% 
  mutate(popup = str_c(name, " (", ala_km2, " km2)"),
         popup = coalesce(popup, str_c(ala_km2, " km2"))) %>% 
  st_transform(crs = st_crs(kaugeimad_punktid_raw))

rabad
```

Koosta interaktiivne kaart top 20 asukohaga, mis on teedest kõige kaugemal.
Kaardil saab valida aluskaarti ning seda, kas kuvatud on ka teevaba ala sisse jäävad rabad
```{r}
top_20_kaardile_data <- kaugeimad_punktid_raw %>% 
          mutate(label = str_c("Kaugus lähimast teest: ",
                               round(punkti_kaugus_teest / 1000, 1), " km")) %>% 
          arrange(desc(punkti_kaugus_teest)) %>% 
          head(20)

top_20_kaardile <- leaflet(top_20_kaardile_data) %>% 
  addTiles(group = "OSM (default)") %>%
  addProviderTiles(providers$Esri.WorldImagery, group = "Esri.WorldImagery") %>%
  addCircles(radius = ~punkti_kaugus_teest,
             stroke = FALSE,
             color = "red",
             fillOpacity = 0.3) %>%
  addCircles(color = "red",
             label = ~label,
             radius = 15) %>% 
  addPolygons(data = rabad, 
              stroke = FALSE,
              group = "Lähimad rabad",
              fillOpacity = 0.5,
              popup = ~popup) %>% 
  addLayersControl(
    baseGroups = c("OSM (default)", "Esri.WorldImagery"),
    overlayGroups = c("Lähimad rabad"),
    options = layersControlOptions(collapsed = TRUE)) %>% 
  hideGroup("Lähimad rabad") %>% 
  setView(25.628101, 58.911235, zoom = 8)

top_20_kaardile
```


Salvesta interaktiivne kaart blogis kasutamiseks
```{r}
saveWidget(top_20_kaardile, file = "perifeeria_punktid.html", selfcontained = TRUE,
           title = "Perifeeria")
```