---
title: "Eesti teed - dodgr weighted"
output: html_notebook
---

Tee kõigist Eesti teedest dodgr paketi jaoks sobivas formaadis kaalutud tabelid, mille põhjal saab arvutada punktide vahelist teepikkust ning joonistada välja teerajad.

```{r}
library(tidyverse)
library(sf)
library(osmdata)
library(mapview)
library(dodgr)


# Eesti projektsiooni kirjeldus, mis on vajalik andmete kaardile kandmiseks
eesti_proj4 <- "+proj=lcc +lat_1=59.33333333333334 +lat_2=58 +lat_0=57.51755393055556 +lon_0=24 +x_0=500000 +y_0=6375000 +ellps=GRS80 +towgs84=0,0,0,0,0,0,0 +units=m +no_defs"

# Lae lihtsustatud maakondade piirid
maakonnad_simp_raw <- readRDS("data/maakonnad_simp.RDS")
```

Jäta maakondade piiridest välja väiksed saared.
See on vajalik, et mitte tuvastada teest kaugete punktidena saartel asuvaid kohti.
```{r}
# eraldia multipolygon eraldi polygon-ideks, st iga polügon on eraldi rida tabelis 
maakonnad_polygon_raw <- st_cast(maakonnad_simp_raw, "POLYGON") 

# iga polügoni suurus m2
maakonnad_polygon_m2 <- st_area(maakonnad_polygon_raw)

# jäta alles ainult üle 1000km2 polügonid
maakonnad_simp <- maakonnad_polygon_raw %>% 
  mutate(ala_km2 = round(as.numeric(maakonnad_polygon_m2) / 1000000, 1)) %>% 
  filter(ala_km2 > 1000)

mapview(maakonnad_simp)
```



Jaga maakonnad veel eraldi ruutudeks. Nende ruutude kaupa on siis võimalik teedevõrgustiku andmed pärida.
```{r}
# kogu Eesti territoorium 10 x 10 ruutudeks 
eesti_10_x_10 <- st_make_grid(maakonnad_simp, n = 10)

# ruudud ainult mandri osas 4326 projektsiooniga
maakonnad_vorgustik <- st_intersection(eesti_10_x_10, st_union(maakonnad_simp)) %>% 
  as.tibble() %>%
  st_as_sf() %>%
  st_transform(crs = 4326)
```

Funktsioon, mis muudab rida haaval objektid polygonideks. Vajalik, et multipolygonidest lahti saada.
```{r}
tee_polygon <- function(x){
  maakonnad_vorgustik[x, ] %>% 
    st_cast("POLYGON")
}
```

Töötle multipolygonid polygonideks, mis on sf objektis eraldi ridadel.
```{r}
# tee kõigi tabeli ridade kohta polygonid ja multipolygon jaga eraldi ridadel polygonideks
polygonid_list <- map(seq(1, nrow(maakonnad_vorgustik)), tee_polygon)

# muuda list üheks sf objektiks kokku
polygonid_sf <- reduce(polygonid_list, rbind)

# tee maakonna plolygonidest koorinaatide nested data frame. See on vajalik OSM andmete pärimiseks
maakonnad_koordinaadi_nested <- polygonid_sf %>% 
  st_coordinates() %>% 
  as.tibble() %>% 
  dplyr::select('1' = X, '2' = Y, grupp = L2) %>%
  nest('1', '2')

# muuda data frame listiks, mis sisaldab iga ruudu kohta matrixi
maakonnad_koordinaadi_matrix <- map(maakonnad_koordinaadi_nested$data, as.matrix)
```

Funktsioon, mis pärib OSM teede andmed valitud ruudu kohta
```{r}
pari_teed <- function(x){
  osmdata::opq (x) %>%
    osmdata::add_osm_feature (key = "highway") %>%
    osmdata::osmdata_sf (quiet = FALSE) %>%
    osmdata::osm_poly2line () %>% 
    .$osm_lines
}
```


Päri kõigi teede andmed
```{r}
eesti_teed_raw <- map(maakonnad_koordinaadi_matrix, pari_teed)
```

Pane teede andmed ühte tabelisse kokku
```{r}
eesti_teed_sf <- reduce(eesti_teed_raw, bind_rows)
```

Eemalda väga suur list, mida rohkem pole vaja
```{r}
rm(eesti_teed_raw)
```

Päri dodgr paketiga teedevõrgu andmed, et tuvastada veerud, mida on vaja
```{r}
streetnet <- dodgr_streetnet ("hampi india", expand = 0)
```

Kustuta kordused ja jäta alles ainult vajalikud veerud
```{r}
eesti_teed_toodeldud_sf <- eesti_teed_sf %>%
  as.tibble() %>% 
  select(names(streetnet %>% select(-name.kn))) %>%
  arrange(osm_id) %>% 
  distinct(osm_id, .keep_all = TRUE) %>% 
  st_as_sf(crs = 4326) %>% 
  st_transform(crs = 4326)
```


Eemalda üleliigsete veergudega tabel
```{r}
rm(eesti_teed_sf)
```


Salvesta teede andmed
```{r}
# saveRDS(eesti_teed_toodeldud_sf, file = "data/eesti_teed_sf.rds")
```

Lae teede andmed
```{r}
# eesti_teed_toodeldud_sf <- readRDS("data/eesti_teed_sf.rds")
```

Eemalda ebavajalikud veerud teede sf objektist, et mahtu vähendada ja arvutusi kiiremaks teha.
```{r}
# eesti_teed_vaiksem_sf <- eesti_teed_toodeldud_sf %>% 
#   select(osm_id, highway, oneway, geometry)
```

Salvesta vähendatud veergude arvuga eesti teede objekt edasiseks kasutamiseks
```{r}
# saveRDS(eesti_teed_vaiksem_sf, file = "data/eesti_teed_vaiksem_sf.rds")
```

Lae Eesti teede sf objekt, kust ebavajalikud veerud on eemaldatud
```{r}
eesti_teed_vaiksem_sf <- readRDS("data/eesti_teed_vaiksem_sf.rds")
```


Tee kaalutud teedevõrgu objekt, mida dodgr paketi abil teekondade planeerimisel kasutada (auto põhine).
```{r}
system.time(
  eesti_teed_motorcar_weight <- weight_streetnet(eesti_teed_vaiksem_sf, wt_profile = "motorcar")
)
```

Tee kaalutud teedevõrgu objekt, mida dodgr paketi abil teekondade planeerimisel kasutada (jala käimise põhine).
```{r}
system.time(
  eesti_teed_foot_weight <- weight_streetnet(eesti_teed_vaiksem_sf, wt_profile = "foot")
)
```


Salvesta kaalutud teedevõrgu objektid
```{r}
saveRDS(eesti_teed_motorcar_weight, file = "data/eesti_teed_motorcar_weight.rds")

saveRDS(eesti_teed_foot_weight, file = "data/eesti_teed_foot_weight.rds")
```

