---
title: "Teekondade arvutuste katsetused dodgr paketiga"
output: html_notebook
---

Katseta dodgr paketi ja varem välja arvutatud Eesti teede kaalutud alustabeliga teepikkuse arvutamist ning teekondade joonistamist.

Analüüsida võiks:
 - kaugust igast kodust kooli
 - kaugust igast kodust haiglasse
 - kaugust igast kodust bussipeatusesse
 - teha teemakaart, mis näitab kauguseid piirakonna hoonetest lähima kooli, haigla või bussipeatuseni. 

```{r setup}
library(tidyverse)
library(sf)
library(mapview)
library(dodgr)

# Eesti projektsiooni kirjeldus, mis on vajalik andmete kaardile kandmiseks
eesti_proj4 <- "+proj=lcc +lat_1=59.33333333333334 +lat_2=58 +lat_0=57.51755393055556 +lon_0=24 +x_0=500000 +y_0=6375000 +ellps=GRS80 +towgs84=0,0,0,0,0,0,0 +units=m +no_defs"

# Lae motorcar põhine Eesti teede alusandmestik
eesti_teed_motorcar_weight <- readRDS("data/eesti_teed_motorcar_weight.rds")

# Lae OSM Eesti POI andmed, et nende peal katsetusi teha
eesti_poi <- st_read("data/eesti_poi/gis.osm_pois_free_1.shp")

# Kõik Eesti ühistranspordi peatused
# Pärinevad siit: http://www.peatus.ee/gtfs/
# Täpsem info: https://www.mnt.ee/sites/default/files/elfinder/article_files/uhistranspordiregistri_avaandmete_spec_v1_3.pdf
stops_raw <- read_csv("data/stops.txt")

# Lae lihtsustatud maakondade piirid
maakonnad_simp_raw <- readRDS("data/maakonnad_simp.RDS")
```


Jäta maakondade piiridest välja väiksed saared.
See on vajalik, et mitte tuvastada teest kaugete punktidena saartel asuvaid kohti.
```{r}
# eraldia multipolygon eraldi polygon-ideks, st iga polügon on eraldi rida tabelis 
maakonnad_polygon_raw <- st_cast(maakonnad_simp_raw, "POLYGON") 

# iga polügoni suurus m2
maakonnad_polygon_m2 <- st_area(maakonnad_polygon_raw)

# jäta alles ainult üle 1000km2 polügonid
maakonnad_simp <- maakonnad_polygon_raw %>% 
  mutate(ala_km2 = round(as.numeric(maakonnad_polygon_m2) / 1000000, 1)) %>% 
  filter(ala_km2 > 1000)

mapview(maakonnad_simp)
```


Tutvu Eesti POI andmetega
```{r}
mapview(eesti_poi)

eesti_poi %>% 
  count(fclass, sort = TRUE)
```


## Näidis OSM haiglate ja kinode vahelise kaugusega

Tekita näidis andmed 23x21 distantsi
```{r}
kust_hospital_sf <- eesti_poi %>% 
  filter(fclass == "hospital")

kust_hospital <- kust_hospital_sf %>% 
  st_coordinates() %>% 
  as.tibble() %>% 
  rename(from_x = X,
         from_y = Y)


kuhu_cinema_sf <- eesti_poi %>% 
  filter(fclass == "cinema")

kuhu_cinema <- kuhu_cinema_sf %>% 
  st_coordinates() %>% 
  as.tibble() %>% 
  rename(to_x = X,
         to_y = Y)
```

Arvuta distants kõigi kust-kuhu asukohtade kombinatsioonide vahel
```{r}
system.time(
  distants_hospital_cinema <- dodgr_dists(eesti_teed_motorcar_weight, 
                                          from = kust_hospital, 
                                          to = kuhu_cinema)
)
```

Leia igale haiglale lähime kino kaugus
```{r}
min_distants_hospital_cinema <- distants_hospital_cinema %>% 
  matrixStats::rowMins(na.rm = TRUE)

min_distants_hospital_cinema
```

Leia lähima kino rea number, et selle järgi tuvastada juba nimi jm info
```{r}
lahim_kino <- distants_hospital_cinema %>% 
  as.tibble() %>% 
  gather() %>% 
  filter(value %in% min_distants_hospital_cinema)

lahim_kino
```

Ühes tabelis koos igale haiglale lähima kino id ja vahemaa
```{r}
min_distants_hospital_cinema %>% 
  as.tibble() %>% 
  mutate(kust_id = row_number()) %>% 
  left_join(lahim_kino %>% mutate(key = as.numeric(key)), by = c("value")) %>% 
  rename(kuhu_id = key,
         vahemaa = value) %>% 
  left_join(kust_hospital_sf %>% 
              as.tibble() %>% 
              select(kust_nimi = name) %>% 
              mutate(kust_id = row_number())) %>% 
  left_join(kuhu_cinema_sf %>% 
              as.tibble() %>% 
              select(kuhu_nimi = name) %>% 
              mutate(kuhu_id = row_number()))
```

Kanna kaardile teekond mõnest haiglast lähima kinoni
```{r}
path_hospital_cinema <- dodgr_paths(eesti_teed_motorcar_weight,
                                    from = kust_hospital %>% filter(row_number() == 12), 
                                    to = kuhu_cinema %>% filter(row_number() == 19))

verts <- dodgr_vertices(eesti_teed_motorcar_weight)

index <- match(path_hospital_cinema[[1]][[1]], verts$id)

path_hospital_cinema_valik <- verts[index, ]

path_hospital_cinema_sf <- path_hospital_cinema_valik %>%
  select(x, y) %>% 
  as.matrix() %>%
  st_linestring() %>%
  st_sfc(crs = 4326)

mapview(path_hospital_cinema_sf) %>% 
  addFeatures(kust_hospital_sf %>% filter(row_number() == 12), color = "blue") %>% 
  addFeatures(kuhu_cinema_sf %>% filter(row_number() == 19), color = "red")
```


## Tallinna majade kaugus bussipeatustest

Klasterda Eesti ühistranspordi peatused 1000 klastriks ning jäta igast klastrist alles üks peatus.
```{r}
clust <- stops_raw %>%
  select(stop_lat, stop_lon) %>% 
  kmeans(centers = 1000) %>% 
  .$cluster

stops_sf <- stops_raw %>% 
  mutate(cluster = clust) %>% 
  st_as_sf(coords = c("stop_lon", "stop_lat"), crs = 4326) %>% 
  st_transform(crs = st_crs(maakonnad_simp))

stops_eesti_sf <- st_intersection(stops_sf, maakonnad_simp)

# Jäta igast klastrist alles üks peatus
stops_piiratud <- stops_eesti_sf %>% 
  arrange(cluster, stop_id) %>% 
  distinct(cluster, .keep_all = TRUE)

mapview(stops_piiratud)
```

Koosta Tallinna ümber 15km buffer, et selle abil piirata peatused, teed ja majad ja leida maja, millest on lähim peatus kõige kaugemal.
```{r}
tallinn_buffer <- stops_eesti_sf %>% 
  filter(stop_name == "Hobujaama") %>% 
  head(1) %>% 
  st_buffer(dist = 15000)

tallinn_buffer %>% 
  mapview()
```

Klasterda Tallinna ja lähiümbruse peatused 500 klastrisse ja jäta igats grupist alles üks peatus.
See võimaldab vähendada distantsi otsimise mahtu.
```{r}
tallinn_peatused <- st_intersection(stops_eesti_sf, tallinn_buffer)

clust_tallinn <- tallinn_peatused %>%
  as.data.frame() %>% 
  select(lest_x, lest_y) %>% 
  kmeans(centers = 500) %>% 
  .$cluster

tallinn_piiratud <- tallinn_peatused %>% 
  mutate(cluster = clust_tallinn) %>% 
  arrange(cluster, stop_id) %>% 
  distinct(cluster, .keep_all = TRUE)

mapview(tallinn_piiratud)
```

Lae andmed Tallinna hoonete kohta
Põhined projektil "hoonete_vanus"
```{r}
load("data/majad_tallinnas_vanusega.RData")

majad_tallinnas_vanusega %>% 
  mapview()
```

Vali random 1000 maja Tallinnas, et neist bussipeatusest kõige kaugemad leida
```{r}
set.seed(1000)

majad_tallinnas_1000 <- majad_tallinnas_vanusega %>% 
  sample_n(1000) %>% 
  st_centroid()
```

Lae Eesti teede sf objekt, kust ebavajalikud veerud on eemaldatud
```{r}
eesti_teed_vaiksem_sf <- readRDS("data/eesti_teed_vaiksem_sf.rds")
```

Koosta Tallinna teede kohta jalgsi kaalutud dodgr tabel
```{r}
tallinna_teed <- st_intersects(eesti_teed_vaiksem_sf %>% st_transform(crs = st_crs(tallinn_buffer)), 
                               tallinn_buffer)

tallinna_teede_inex <- tallinna_teed %>% 
  as.matrix() %>% 
  as.tibble() %>% 
  mutate(index = row_number()) %>% 
  filter(V1 == TRUE) %>% 
  pull(index)

tallinna_teed_sf <- eesti_teed_vaiksem_sf %>% 
  filter(row_number() %in% tallinna_teede_inex)

tallinna_teed_foot_weight <- weight_streetnet(eesti_teed_vaiksem_sf, wt_profile = "foot")
```

Muuda Tallinna 1000 random maja ja 500 bussipeatuse klastrit dodgr sisendiks sobivasse formaati
```{r}
majad_tallinnas_dodgr <- majad_tallinnas_1000 %>% 
  st_coordinates() %>% 
  as.tibble()


tallinna_peatused_dodgr <- tallinn_piiratud %>% 
  st_transform(crs = 4326) %>% 
  st_coordinates() %>% 
  as.tibble()
```


Arvuta jalgsi distants Tallinna random 1000-st majast 500 bussipeatuse klastrini.
```{r}
system.time(
  distants_tallinn_maja_peatus <- dodgr_dists(tallinna_teed_foot_weight, 
                                          from = majad_tallinnas_dodgr, 
                                          to = tallinna_peatused_dodgr)
)
```



Leia igale majale lähima bussipeatuse kaugus
```{r}
min_distants_tallinn_maja_peatus <- distants_tallinn_maja_peatus %>% 
  matrixStats::rowMins(na.rm = TRUE)

max(min_distants_tallinn_maja_peatus)
```



Leia lähima peatuse rea number, et selle järgi tuvastada juba nimi jm info
```{r}
lahim_peatus <- distants_tallinn_maja_peatus %>% 
  as.tibble() %>% 
  gather() %>% 
  filter(value %in% min_distants_tallinn_maja_peatus)
```


Ühes tabelis koos igale majale lähima kino id ja vahemaa
```{r}
maja_peatus_vahemaa <- min_distants_tallinn_maja_peatus %>% 
  as.tibble() %>% 
  mutate(kust_id = row_number()) %>% 
  left_join(lahim_peatus %>% mutate(key = as.numeric(key)), by = c("value")) %>% 
  rename(kuhu_id = key,
         vahemaa = value) %>% 
  left_join(majad_tallinnas_1000 %>% 
              as.tibble() %>% 
              select(maja_aadress = aadress) %>% 
              mutate(kust_id = row_number())) %>% 
  left_join(tallinn_piiratud %>% 
              as.tibble() %>% 
              select(peatuse_nimi = stop_name) %>% 
              mutate(kuhu_id = row_number()))

maja_peatus_vahemaa %>% 
  arrange(desc(vahemaa))
```


Kanna kaardile teekond majast peatusesse, kus vahemaa on kõige suurem
```{r}
path_maja_peatus <- dodgr_paths(tallinna_teed_foot_weight,
                                    from = majad_tallinnas_dodgr %>% filter(row_number() == 896), 
                                    to = tallinna_peatused_dodgr %>% filter(row_number() == 35))

verts_tallinn <- dodgr_vertices(tallinna_teed_foot_weight)

index_tallinn <- match(path_maja_peatus[[1]][[1]], verts_tallinn$id)

path_maja_peatus_valik <- verts_tallinn[index_tallinn, ]

path_maja_peatus_sf <- path_maja_peatus_valik %>%
  select(x, y) %>% 
  as.matrix() %>%
  st_linestring() %>%
  st_sfc(crs = 4326)

mapview(path_maja_peatus_sf) %>% 
  addFeatures(tallinn_piiratud %>% st_transform(crs = 4326))
```


# Teemakaart

Lae Eesti asumite andmed, et koostada Tallinna piirides kaardivõrgustik
Selle põhjal proovin teha heatmapi, mis näitab kaugust lähimast peatusest
```{r}
# lae Eesti asumite piiridega kaart
# andmed pärit aadressilt: http://www.gadm.org/download
eesti_asumid_raw <- read_rds("~/Dropbox/DataScience/R/hoonete_vanus/data/EST_adm3.rds")
eesti_asumid <- st_as_sf(eesti_asumid_raw)

tallinn_vorgustik <- eesti_asumid %>% 
  filter(NAME_2 == "Tallinn") %>% 
  st_make_grid(n = 100) %>% 
  st_intersection(eesti_asumid %>% 
                    filter(NAME_2 == "Tallinn"))

tallinn_vorgustik_keskpunktid <- tallinn_vorgustik %>% 
  st_centroid()

mapview(tallinn_vorgustik_keskpunktid)
```


Muuda Tallinna kaardivorgustiku keskpunktide andmed dodgr sisendiks sobivasse formaati
```{r}
tallinna_vorgustik_dodgr <- tallinn_vorgustik_keskpunktid %>% 
  st_coordinates() %>% 
  as.tibble()
```


Arvuta jalgsi distants Tallinna vorgustiku keskpunktidest 500 bussipeatuse klastrini.
```{r}
system.time(
  distants_tallinn_vorgustik_peatus <- dodgr_dists(tallinna_teed_foot_weight, 
                                          from = tallinna_vorgustik_dodgr, 
                                          to = tallinna_peatused_dodgr)
)
```



Leia igale võrgustiku keskpunktile lähima bussipeatuse kaugus
```{r}
min_distants_tallinn_vorgustik_peatus <- distants_tallinn_vorgustik_peatus %>% 
  matrixStats::rowMins(na.rm = TRUE)

min_distants_tallinn_vorgustik_peatus
```

Lisa vahemaa lähima peatuseni võrgustiku algandmetele
```{r}
tallinna_vorgustik_vahemaaga <- tallinn_vorgustik %>% 
  as.tibble() %>% 
  st_as_sf() %>% 
  mutate(vahemaa_peatuseni = min_distants_tallinn_vorgustik_peatus) %>% 
  filter(vahemaa_peatuseni != Inf)
  
mapview(tallinna_vorgustik_vahemaaga, zcol = "vahemaa_peatuseni", alpha = 0, legend = TRUE)
```

Tee samasugune kaart Tallinna koolide ja lasteaedade kohta.
Ruutudeks jagamisel ära kasuta eraldi asumite kaarti vaid Tallinn kokku, muidu lõikab osa ruute pooleks.