---
title: "Koolide ja lasteaedade asukohtade andmete laadimine"
output: html_notebook
---

Lae andmed kogu Eesti koolivõrgu ja lasteaedade kohta. Koolide ja lasteaedade asukohtade algandmed on pärit kaardilt https://koolikaart.hm.ee/
Selle lehe source dokumendist sain omakorda kaardil kuvatud andmekihi kml fail asukoha.
```{r}
library(tidyverse)
library(sf)
library(mapview)

koolid_kml <- "https://koolikaart.hm.ee/kml_koolid.php"

lasteaiad_kml <- "https://koolikaart.hm.ee/kml_koolid.php?t=2&tmp=20180517160545"
```

Lae kõigi koolide asukohad sf objektiks
```{r}
koolid_sf <- st_read(koolid_kml)

lasteaiad_sf <- st_read(lasteaiad_kml)
```

Kanna koolid kaardile
```{r}
mapview(koolid_sf)
```


Kanna kaardile lasteaiad.
Lasteaedade tabel sisaldab ka koolide tabelist ca 130 objekti. tegemist on kool-lasteaedadega.
```{r}
mapview(lasteaiad_sf)
```



Salvesta koolide sf fail
```{r}
saveRDS(koolid_sf, file = "data/koolid_sf.rds")
```

Salveste lasteaedade sf fail
```{r}
saveRDS(lasteaiad_sf, file = "data/lasteaiad_sf.rds")
```
