---
title: "Teekond kooli ja lasteaeda Tallinnas"
output: html_notebook
---

Visualiseeri Tallinna asukohtade kaugus lähimast koolimajast ja lasteaiast.

```{r setup}
library(tidyverse)
library(mapview)
library(dodgr)
library(sf)
library(leaflet)
library(leaflet.extras)
library(htmlwidgets)
library(webshot)

# lae Eesti koolide andmed
koolid_sf <- readRDS("data/koolid_sf.rds")

# lae eesti lasteaedade andmed
lasteaiad_sf <- readRDS("data/lasteaiad_sf.rds")

# lae Eesti teede sf objekt, mille põhjal saab leida dodgr jaoks teekondade arvutamiseks vajaliku alustabeli
eesti_teed_sf <- readRDS("data/eesti_teed_vaiksem_sf.rds")

# lae eesti omavalitsuste andmed
eesti_omavalitsused_raw <- st_read("data/omavalitsused/omavalitsus_20180501.shp")
```

## Tallinna aluskaart, kaardivõrgustik ja buffer

Eralda Tallinna polügoniga andmestik. Eemalda ka Aegna saar ja muud eraldiseisvad polügonid.
Andmestik on vajalik, et vaadata ainult Tallinna koole ja lasteaedu.
```{r}
tallinn_polygon <- eesti_omavalitsused_raw %>% 
  filter(ONIMI == "Tallinn") %>% 
  st_cast("POLYGON")

polygon_pindala <- tallinn_polygon %>% 
  st_area()

tallinn_sf <- tallinn_polygon %>% 
  mutate(pindala = as.numeric(polygon_pindala / 1000000)) %>% 
  top_n(1, pindala) %>% 
  st_simplify(dTolerance = 100)

mapview(tallinn_sf)
```


Koosta Tallinna linna piires kaardivõrgustik, mille pealt omakorda arvutan kaugused lähima koolini ja lasteaiani.
```{r}
tallinn_vorgustik <- tallinn_sf %>% 
  st_make_grid(n = 200) %>% 
  st_intersection(tallinn_sf)

tallinn_vorgustik_keskpunktid <- tallinn_vorgustik %>% 
  st_centroid()
```


Muuda Tallinna kaardivorgustiku keskpunktide andmed dodgr sisendiks sobivasse formaati
```{r}
tallinna_vorgustik_dodgr <- tallinn_vorgustik_keskpunktid %>% 
  st_transform(crs = 4326) %>% 
  st_coordinates() %>% 
  as.tibble()
```

Koosta Tallinna kohta buffer (raadius 10km), mille abil leian piirkonna kõik teed.
```{r}
tallinn_buffer <- tallinn_sf %>% 
  st_centroid() %>% 
  st_buffer(10000)
```


## Tallinna teed dodgr

Koosta Tallinna teede kohta jalgsi kaalutud dodgr tabel
```{r}
# millised teed jäävad vähemalt osaliselt Tallinna buffri sisse?
tallinna_teed <- st_intersects(eesti_teed_sf %>% 
                                 st_transform(crs = st_crs(tallinn_sf)), 
                               tallinn_buffer)

# leia nende teede jrk number, et need kogu Eesti teede andmestikust nii eraldada, et teid pooleks ei lõika
tallinna_teede_index <- tallinna_teed %>% 
  as.matrix() %>% 
  as.tibble() %>% 
  mutate(index = row_number()) %>% 
  filter(V1 == TRUE) %>% 
  pull(index)

tallinna_teed_sf <- eesti_teed_sf %>% 
  filter(row_number() %in% tallinna_teede_index)

# arvuta kaalutud dodgr objekt Tallinna piirkonna teede kohta
tallinna_teed_foot_weight <- weight_streetnet(tallinna_teed_sf, wt_profile = "foot")
```

# Koolid

Eralda Tallinnasse jäävad koolid ja tee neist dodgr objekt
```{r}
tallinna_koolid_sf <- st_intersection(koolid_sf %>% 
                                        st_transform(crs = st_crs(tallinn_sf)), 
                                      tallinn_sf)

tallinna_koolid_dodgr <- tallinna_koolid_sf %>% 
  st_transform(crs = 4326) %>% 
  st_coordinates() %>% 
  as.tibble()
```


Arvuta jalgsi distants Tallinna vorgustiku keskpunktidest kõigi Tallinna koolideni.
```{r}
system.time(
  distants_tallinn_vorgustik_kool <- dodgr_dists(tallinna_teed_foot_weight, 
                                          from = tallinna_vorgustik_dodgr, 
                                          to = tallinna_koolid_dodgr)
)
```


Leia igale võrgustiku keskpunktile lähima kooli kaugus
```{r}
min_distants_tallinn_vorgustik_kool <- distants_tallinn_vorgustik_kool %>% 
  matrixStats::rowMins(na.rm = TRUE)
```


Leia lähima kooli rea number ning selle järgi kooli nimi. See on vajalik, et lisada lähima kooli nimi ka lõpptulemusele. 
```{r}
lahim_kool <- distants_tallinn_vorgustik_kool %>% 
  as.tibble() %>% 
  gather() %>% 
  filter(value %in% min_distants_tallinn_vorgustik_kool) %>% 
  mutate(key = as.numeric(key)) %>% 
  left_join(tallinna_koolid_sf %>% 
              as.tibble() %>% 
              select(kool = Name) %>% 
              mutate(key = row_number())) %>% 
  select(-key, vahemaa_koolini = value) %>% 
  distinct(vahemaa_koolini, kool) %>% 
  filter(vahemaa_koolini != 0)
  
```


## Lasteaiad

Eralda Tallinnasse jäävad lasteaiad ja tee neist dodgr objekt
```{r}
tallinna_lasteaiad_sf <- st_intersection(lasteaiad_sf %>% 
                                           st_transform(crs = st_crs(tallinn_sf)), 
                                         tallinn_sf)

tallinna_lasteaiad_dodgr <- tallinna_lasteaiad_sf %>% 
  st_transform(crs = 4326) %>% 
  st_coordinates() %>% 
  as.tibble()
```


Arvuta jalgsi distants Tallinna vorgustiku keskpunktidest kõigi Tallinna lasteaedadeni.
```{r}
system.time(
  distants_tallinn_vorgustik_lasteaed <- dodgr_dists(tallinna_teed_foot_weight, 
                                                    from = tallinna_vorgustik_dodgr, 
                                                    to = tallinna_lasteaiad_dodgr)
)
```



Leia igale võrgustiku keskpunktile lähima lasteaia kaugus
```{r}
min_distants_tallinn_vorgustik_lasteaed <- distants_tallinn_vorgustik_lasteaed %>% 
  matrixStats::rowMins(na.rm = TRUE)
```


Leia lähima lasteaia rea number ning selle järfi lasteaia nimi. See on vajalik, et lisada lähima lasteaia nimi ka lõpptulemusele. 
```{r}
lahim_lasteaed <- distants_tallinn_vorgustik_lasteaed %>% 
  as.tibble() %>% 
  gather() %>% 
  filter(value %in% min_distants_tallinn_vorgustik_lasteaed) %>% 
  mutate(key = as.numeric(key)) %>% 
  left_join(tallinna_lasteaiad_sf %>% 
              as.tibble() %>% 
              select(lasteaed = Name) %>% 
              mutate(key = row_number())) %>% 
  select(-key, vahemaa_lasteaiani = value) %>% 
  distinct(vahemaa_lasteaiani, lasteaed) %>% 
  filter(vahemaa_lasteaiani != 0)
  
```


# Tallinna lähim kool ja lasteaed kaardil

Lisa vahemaa lähima koolini ja lasteaiani võrgustiku algandmetele
```{r}
tallinna_vorgustik_vahemaaga <- tallinn_vorgustik %>% 
  as.tibble() %>% 
  mutate(vahemaa_koolini = min_distants_tallinn_vorgustik_kool,
         vahemaa_lasteaiani = min_distants_tallinn_vorgustik_lasteaed) %>% 
  left_join(lahim_lasteaed,
            by = "vahemaa_lasteaiani") %>% 
  left_join(lahim_kool,
            by = "vahemaa_koolini") %>% 
  st_as_sf()

```

Kaardil kaugus igast ruudust lähima koolini
```{r}
# mapview(tallinna_vorgustik_vahemaaga %>% filter(vahemaa_koolini != Inf), 
#         zcol = "vahemaa_koolini", 
#         alpha = 0, 
#         legend = TRUE) +
#   mapview(tallinna_koolid_sf, color = "red", alpha.regions = 0)
```


Kaardil kaugus igast ruudust lähima lasteaiani
```{r}
# mapview(tallinna_vorgustik_vahemaaga %>% filter(vahemaa_lasteaiani != Inf), 
#         zcol = "vahemaa_lasteaiani", 
#         alpha = 0, 
#         legend = TRUE) +
#   mapview(tallinna_lasteaiad_sf, color = "red", alpha.regions = 0)
```

Koosta kaart koolide kohta.
```{r}
# eemalda ruudud, kuhu vahemaad ei õnnestunud leida ja muuda projektsioon leafletile sobivaks
tallinna_koolid_data <- tallinna_vorgustik_vahemaaga %>% 
  filter(vahemaa_koolini != Inf) %>% 
  st_transform(crs = 4326) %>% 
  mutate(popup = str_c(round(vahemaa_koolini, 1), " km,  ", kool))

# muuda projektsioon leafletile sobivaks
tallinna_koolid_parandus <- tallinna_koolid_sf %>% 
  st_transform(crs = 4326)
  

# värvipalett
pal_koolid <- colorNumeric(palette = "viridis",
                           domain = tallinna_koolid_data$vahemaa_koolini)

# kaardil kaardiruudustiku kaugus lähimast koolist
tallinna_koolid_kaardil <- leaflet(tallinna_koolid_data) %>% 
  addProviderTiles(providers$CartoDB.DarkMatterNoLabels, group = "CartoDB.DarkMatterNoLabels") %>%
  addProviderTiles(providers$Esri.WorldImagery, group = "Esri.WorldImagery") %>%
  addProviderTiles(providers$OpenStreetMap.BlackAndWhite, group = "OpenStreetMap.BlackAndWhite") %>%
  addProviderTiles(providers$OpenMapSurfer.Grayscale, group = "OpenMapSurfer.Grayscale") %>%
  addProviderTiles(providers$Hydda.Base, group = "Hydda.Base") %>%
  addProviderTiles(providers$Stamen.TonerBackground, group = "Stamen.TonerBackground") %>%
  addProviderTiles(providers$CartoDB.PositronNoLabels, group = "CartoDB.PositronNoLabels") %>%
  addPolygons(stroke = FALSE,
              fillColor = ~pal_koolid(tallinna_koolid_data$vahemaa_koolini),
              fillOpacity = 0.7,
              smoothFactor = 0.5,
              label = ~popup) %>% 
  addCircles(data = tallinna_koolid_parandus,
             color = "red",
             popup = ~Name,
             radius = 15,
             group = "koolid") %>% 
  addLayersControl(
    baseGroups = c("CartoDB.DarkMatterNoLabels", "Esri.WorldImagery", "OpenStreetMap.BlackAndWhite",
                   "OpenMapSurfer.Grayscale", "Hydda.Base", "Stamen.TonerBackground",
                   "CartoDB.PositronNoLabels"),
    overlayGroups = c("koolid"),
    options = layersControlOptions(collapsed = TRUE)) %>% 
  # hideGroup("koolid") %>% 
  addLegend("bottomright", pal = pal_koolid, values = ~vahemaa_koolini,
    title = "Teekond kooli",
    labFormat = labelFormat(suffix = " km"),
    opacity = 1
  ) %>% 
  addSearchOSM() %>%  # võimalus otsida asukohta kaardilt
  addResetMapButton()  # taasta esialgne vaade

tallinna_koolid_kaardil
```


Koosta kaart lasteaedade kohta.
```{r}
# eemalda ruudud, kuhu vahemaad ei õnnestunud leida ja muuda projektsioon leafletile sobivaks
tallinna_lasteaiad_data <- tallinna_vorgustik_vahemaaga %>% 
  filter(vahemaa_lasteaiani != Inf) %>% 
  st_transform(crs = 4326) %>% 
  mutate(popup = str_c(round(vahemaa_lasteaiani, 1), " km,  ", lasteaed))

# muuda projektsioon leafletile sobivaks
tallinna_lasteaiad_parandus <- tallinna_lasteaiad_sf %>% 
  st_transform(crs = 4326)
  

# värvipalett
pal_lasteaiad <- colorNumeric(palette = "viridis",
                              domain = tallinna_lasteaiad_data$vahemaa_lasteaiani)

# kaardil kaardiruudustiku kaugus lähimast lasteaiast
tallinna_lasteaiad_kaardil <- leaflet(tallinna_lasteaiad_data) %>% 
  addProviderTiles(providers$CartoDB.DarkMatterNoLabels, group = "CartoDB.DarkMatterNoLabels") %>%
  addProviderTiles(providers$Esri.WorldImagery, group = "Esri.WorldImagery") %>%
  addProviderTiles(providers$OpenStreetMap.BlackAndWhite, group = "OpenStreetMap.BlackAndWhite") %>%
  addProviderTiles(providers$OpenMapSurfer.Grayscale, group = "OpenMapSurfer.Grayscale") %>%
  addProviderTiles(providers$Hydda.Base, group = "Hydda.Base") %>%
  addProviderTiles(providers$Stamen.TonerBackground, group = "Stamen.TonerBackground") %>%
  addProviderTiles(providers$CartoDB.PositronNoLabels, group = "CartoDB.PositronNoLabels") %>%
  addPolygons(stroke = FALSE,
              fillColor = ~pal_lasteaiad(tallinna_lasteaiad_data$vahemaa_lasteaiani),
              fillOpacity = 0.7,
              smoothFactor = 0.5,
              label = ~popup) %>% 
  addCircles(data = tallinna_lasteaiad_parandus,
             color = "red",
             popup = ~Name,
             radius = 15,
             group = "lasteaiad") %>% 
  addLayersControl(
    baseGroups = c("CartoDB.DarkMatterNoLabels", "Esri.WorldImagery", "OpenStreetMap.BlackAndWhite",
                   "OpenMapSurfer.Grayscale", "Hydda.Base", "Stamen.TonerBackground",
                   "CartoDB.PositronNoLabels"),
    overlayGroups = c("lasteaiad"),
    options = layersControlOptions(collapsed = TRUE)) %>% 
  # hideGroup("lasteaiad") %>% 
  addLegend("bottomright", pal = pal_lasteaiad, values = ~vahemaa_lasteaiani,
    title = "Teekond lasteaeda",
    labFormat = labelFormat(suffix = " km"),
    opacity = 1
  ) %>% 
  addSearchOSM() %>%  # võimalus otsida asukohta kaardilt
  addResetMapButton()  # taasta esialgne vaade

tallinna_lasteaiad_kaardil
```

Salvesta interaktiivne kaart Tallinna koolide kaugusest blogis kasutamiseks
```{r}
saveWidget(tallinna_koolid_kaardil, 
           file = "teekond_kooli.html", 
           selfcontained = TRUE,
           title = "Teekond kooli")
```


Salvesta interaktiivne kaart Tallinna lasteaedade kaugusest blogis kasutamiseks
```{r}
saveWidget(tallinna_lasteaiad_kaardil, 
           file = "teekond_lasteaeda.html", 
           selfcontained = TRUE,
           title = "Teekond lasteaeda")
```


Salvesta kaartidest pildid blogis viitamiseks
```{r}
webshot(c("teekond_kooli.html", "teekond_lasteaeda.html"), 
        file = c("output/teekond-kooli.png", "output/teekond-lasteaeda.png"),
        cliprect = "viewport",
        vwidth = 1200,
        vheight = 900,
        delay = 1)
```