---
title: "Visualiseeri pikim tee kooli Eestis"
output: html_notebook
---

```{r}
library(sf)
library(tidyverse)
library(leaflet)
library(leaflet.extras)
library(dodgr)
library(mapview)
library(opencage)
library(htmlwidgets)
library(webshot)

# Lae andmed hoonete kohta, mis asuvad analüüsi põhjal lähimast koolist max kaugel
kaugeimad_hooned_koolidest <- readRDS("data/kaugeimad_hooned_koolidest.rds")

# Lae motorcar põhine Eesti teede alusandmestik
eesti_teed_motorcar_weight <- readRDS("data/eesti_teed_motorcar_weight.rds")

# lae Eesti koolide andmed
koolid_sf <- readRDS("data/koolid_sf.rds")

# Eesti asustusüksused Maaameti lehelt, et nende põhjal tuvastada üldine aadress kus mingi hoone asub.
asustusyksus_sf <- st_read("data/asustusyksus/asustusyksus_20180601.shp")
```

Koosta kaks andmetabelit, mis sisaldavad õiges järjekorras hoonet ja lähimat kooli
```{r}
hooned_from <- kaugeimad_hooned_koolidest %>% 
  st_transform(crs = 4326) %>% 
  st_coordinates() %>% 
  as.tibble() 
  
koolid_to <- kaugeimad_hooned_koolidest %>% 
  as.data.frame() %>% 
  select(kool) %>% 
  left_join(koolid_sf, by = c("kool" = "Name")) %>% 
  st_as_sf() %>% 
  st_transform(crs = 4326) %>% 
  st_coordinates() %>% 
  as.tibble()
```

Ettevalmistused teekondadde joonistamiseks
```{r}
verts <- dodgr_vertices(eesti_teed_motorcar_weight)
```


Arvuta teekonad kõigi kaugete hoonete ja koolide vahel
```{r}
system.time(
  path_hoone_kool <- dodgr_paths(eesti_teed_motorcar_weight,
                                 from = hooned_from, 
                                 to = koolid_to)
)
```

Funktsioon, mis teeb dodgr list objektist sf linestring objekti
```{r}
joonista_tee <- function(x){
  
  # kuna from ja to tabelid vastavad üksteisele, siis on soovitud lühim tee vastavalt listi [[3]][[3]] jne objekt
  # vali dogr teekond ja lisa sellel vertices koordinaadid
  path_hoone_kool[[x]][[x]] %>%
    as.tibble() %>% 
    inner_join(verts, by = c("value" = "id")) %>% 
    select(x, y) %>% 
    as.matrix() %>%
    st_linestring() 
}
```

Joonista teekond kõigi hoonete ja koolide vahel ja pane see ühte listi kokku
```{r}
teekonnad_list <- map(seq(1, length(path_hoone_kool)), joonista_tee)
```

Pane ühte sf objekti kokku kõik teekonnad ja info lähima kooli kohta
```{r}
teekonnad_sf <- teekonnad_list %>% 
  st_sfc(crs = 4326) %>% 
  st_sf() %>% 
  mutate(lahim_kool = kaugeimad_hooned_koolidest$kool,
         vahemaa_koolini = kaugeimad_hooned_koolidest$vahemaa_koolini)
```

Kanna kaardile pikimad teekonnad, kaugeimad hooned, sihtpunktiks olevad koolid ja kõik ülejäänud koolid Eestis (väiksemalt)
```{r}
mapview(teekonnad_sf) +
  mapview(kaugeimad_hooned_koolidest, zcol = "vahemaa_koolini") +
  mapview(koolid_sf, alpha.regions = 0, color = "grey") +
  mapview(koolid_sf %>% filter(Name %in% kaugeimad_hooned_koolidest$kool), alpha.regions = 0, color = "red")
```

Tuleta kaugeimate hoonete kooridnaatidest nende aadressid, et seda kaardil kuvada.
Kasuta selleks geokodeerimist
NB! Kuna aadressid ei ole mõistlikus formaadis, siis seda ei kasuta
```{r}
# lae salvestatud API key opencage teenuse kohta (2500 päringut päevas)
source("R/opencage_key.R")

# funktsioon, mis eraldab ainult koordinaatidest aadressi
geokodeeri_aadress <- function(x, y){
  aadressid_algsed <- opencage_reverse(y, x, key = opencage_key, limit = 1)
  
  as.character(aadressid_algsed$results$formatted)
}

# päri kõik aadressid ühte vektorisse
aadressid_raw <- map2_chr(hooned_from$X, hooned_from$Y, 
                      geokodeeri_aadress)

aadressid_raw
```

Valmista andmed ette kaardile kandmiseks
```{r}
teekonnad_data <- teekonnad_sf %>% 
  mutate(label = str_c(round(vahemaa_koolini, 1), " km"))

kaugeimad_hooned_data <- kaugeimad_hooned_koolidest %>% 
  st_join(asustusyksus_sf) %>%  # lisa igale hoonele aadressi tunnused
  st_transform(crs = 4326) %>% 
  mutate(aadress = str_c(ANIMI, ONIMI, sep = ", "))

koolid_valitud_data <- koolid_sf %>% 
  filter(Name %in% kaugeimad_hooned_koolidest$kool)
```


Kaardil hooned, millest asuvad koolid maksimaalselt kaugel.
```{r}
# värvipalett
pal_hooned_kooli <- colorNumeric(palette = "viridis",
                                 domain = kaugeimad_hooned_data$vahemaa_koolini)

# labelis kuvamiseks aadress, kooli nimi ja kaugus html fomatiga
labs <- pmap(list(kaugeimad_hooned_data$aadress, as.character(kaugeimad_hooned_data$kool),
                  kaugeimad_hooned_data$vahemaa_koolini), 
             function(adr, kool, km){
               str_c("Asukoht: <b>", adr, "</b><br>", 
                     "Lähim kool: <b>", kool, "</b><br>", 
                     "Kaugus: <b>", round(km, 1), " km</b>")
})

# kaardil pikimad teekonnad koolini
teekond_koolini_kaardil <- leaflet(teekonnad_data) %>% 
  addProviderTiles(providers$CartoDB.PositronNoLabels, group = "CartoDB.PositronNoLabels") %>%
  addProviderTiles(providers$CartoDB.DarkMatterNoLabels, group = "CartoDB.DarkMatterNoLabels") %>%
  addProviderTiles(providers$Esri.WorldImagery, group = "Esri.WorldImagery") %>%
  addProviderTiles(providers$OpenStreetMap.BlackAndWhite, group = "OpenStreetMap.BlackAndWhite") %>%
  addProviderTiles(providers$OpenMapSurfer.Grayscale, group = "OpenMapSurfer.Grayscale") %>%
  addProviderTiles(providers$Hydda.Base, group = "Hydda.Base") %>%
  addProviderTiles(providers$Stamen.TonerBackground, group = "Stamen.TonerBackground") %>%
  addPolylines(weight = 2,
               label = ~label) %>% 
  addCircleMarkers(data = kaugeimad_hooned_data,
                   color = ~pal_hooned_kooli(kaugeimad_hooned_data$vahemaa_koolini),
                   radius = 7,
                   stroke = FALSE,
                   fillOpacity = 0.7,
                   label = map(labs, htmltools::HTML)) %>%  # formati label HTML-na
  addCircleMarkers(data = koolid_valitud_data,
                   color = "red",
                   stroke = FALSE,
                   radius = 5,
                   fillOpacity = 0.7,
                   label = ~Name) %>% 
  addCircleMarkers(data = koolid_sf,
                   radius = 4,
                   stroke = FALSE,
                   fillOpacity = 0.3,
                   label = ~Name,
                   color = "grey",
                   group = "Kõik koolid") %>% 
  addLayersControl(
    baseGroups = c("CartoDB.PositronNoLabels", "CartoDB.DarkMatterNoLabels", "Esri.WorldImagery", 
                   "OpenStreetMap.BlackAndWhite", "OpenMapSurfer.Grayscale", "Hydda.Base", 
                   "Stamen.TonerBackground"),
    overlayGroups = c("Kõik koolid"),
    options = layersControlOptions(collapsed = TRUE)) %>% 
  hideGroup("lasteaiad") %>%
  addLegend("bottomright", pal = pal_hooned_kooli, values = ~vahemaa_koolini,
    title = "Kooli kaugus",
    labFormat = labelFormat(suffix = " km"),
    opacity = 0.7
  ) %>% 
  addSearchOSM() %>%  # võimalus otsida asukohta kaardilt
  addResetMapButton()  # taasta esialgne vaade

teekond_koolini_kaardil
```


Salvesta interaktiivne kaart blogis kasutamiseks
```{r}
saveWidget(teekond_koolini_kaardil, 
                        file = "pikim_tee_kooli.html", 
                        selfcontained = TRUE,
                        title = "Pikim tee kooli")
```